【裁判字號】    98,交聲,790
【裁判日期】    990303
【裁判案由】    聲明異議
【裁判全文】
臺灣臺南地方法院交通事件裁定         98年度交聲字第790號
移送機關    交通部公路總局嘉義區監理所臺南監理站
異議人即
受處分人    甲○○
上列異議人即受處分人因違反道路交通管理處罰條例案件，對於
交通部公路總局嘉義區監理所臺南監理站民國98年7月1日所為之
裁決處分（處分案號：嘉監南字第裁74-ZDA073139號）聲明異議
，本院裁定如下：
    主    文
原處分撤銷。
甲○○不罰。
    理    由
一、原處分意旨略以：異議人即受處分人甲○○（下稱異議人）
    駕駛其所有車牌號碼UH-6229號自用一般小客車（下稱系爭
    車輛），於民國98年4月12日19時4分許，行經國道一號高速
    公路北上250公里處時，因該路段限速110公里，而汽車駕駛
    人行車速度為132公里，已超過規定最高時速20公里以上未
    滿40公里，經內政部警政署國道公路警察局第四警察隊斗南
    分隊（下稱舉發機關）警員製單逕行舉發，嗣經移送機關即
    交通部公路總局嘉義區監理所臺南監理站（下稱原處分機關
    ）以其違規事實明確，依道路交通管理處罰條例第33條第1
    項第1款、第63條第1項第1款（原處分漏載第1款）及違反道
    路交通管理事件統一裁罰基準表之規定，裁處異議人罰鍰新
    臺幣（下同）3,500元，並記違規點數1點等語。
二、聲明異議意旨略以：舉發照片中之車輛並非異議人所有之車
    輛，蓋因比對兩部車輛之結果，其中車子輪胎鋼圈、車後燈
    顏色及形狀、車牌與車種標誌（BMW）的間隔不符、異議人
    的車子後方有貼貼紙、而照片中的車輛則無，且舉發照片中
    之車型非異議人之車型等等，為此聲明異議，請求撤銷原處
    分等語。
三、按汽車行駛於高速公路、快速公路或設站管制之道路，不遵
    使用限制、禁止、行車管制及管理事項之管制規則而有行車
    速度超過規定之最高時速或低於規定之最低時速者，處汽車
    駕駛人3,000元以上6,000元以下罰鍰，並記違規點數1點，
    道路交通管理處罰條例第33條第1項第1款、第63條第1項第1
    款分別定有明文。又按犯罪事實應依證據認定之，無證據不
    得認定犯罪事實；又不能證明被告犯罪或其行為不罰者，應
    諭知無罪之判決，刑事訴訟法第154條第2項、第301條第1項
    ，分別定有明文。又認定不利於被告之事實，須依積極證據
    ，苟積極證據不足為不利於被告事實之認定時，即應為有利
    於被告之認定，更不必有何有利之證據；且事實之認定，應
    憑證據，如未能發現相當證據，或證據不足以證明，自不能
    以推測或擬制之方法，以為裁判基礎；而認定犯罪事實所憑
    證據，雖不以直接證據為限，間接證據亦包括在內；然而無
    論直接或間接證據，其為訴訟上之證明，須於通常一般之人
    均不致有所懷疑，而得確信其為真實之程度者，始得據為有
    罪之認定，若其關於被告是否犯罪之證明未能達此程度，而
    有合理性懷疑之存在時，事實審法院復已就其心證上理由予
    以闡述，敘明其如何無從為有罪之確信，因而為無罪之判決
    ，尚不得任意指為違法，最高法院分別著有30年上字第816
    號、40年台上字第86號、76年台上字第4986號等判例可資參
    照。而依道路交通管理處罰條例第89條規定，法院受理有關
    交通事件，準用刑事訴訟法之規定，前開規定及判例意旨自
    得適用於本件聲明異議案件。
四、原處分機關認異議人有上開違規情事，無非係以內政部警政
    署國道公路警察局98年5月7日公警局交字第ZDA073139號舉
    發違反道路交通管理事件通知單、98年6月17日公警四交字
    第0980471521號函及舉發採證照片1紙為其依據，惟查：
  (一)經本院調取系爭車輛於97年8月20日及98年9月23日之驗車記
    錄表、驗車時之錄影光碟及翻拍之照片，並將之與異議人提
    出之系爭車輛現況照片，及舉發機關另於98年10月28日檢送
    之採證照片相互核對後，系爭車輛於97年8月20日及98年9月
    23日驗車時之照片，與異議人提出之系爭車輛現況照片大致
    相同，亦即此三部分之照片均可見系爭車輛在後車牌左側貼
    有「低噪音」之環保標章貼紙，且其後方燈座型式相同，足
    見系爭車輛自97年8月20日起至今就貼有環保標章貼紙以及
    後方燈座型式等特徵並未曾改變；而採證照片中之車輛，其
    車種（BMW）及車牌號碼雖與系爭車輛相同，然同一位置上
    並未見有黏貼該「低噪音」之環保標章貼紙，且後方燈座型
    式亦與系爭車輛不盡相同，因此，採證照片上之違規車輛是
    否確為異議人所有之系爭車輛，即非無疑。
  (二)又本院審酌異議人異議之舉發單金額僅3,500元，而異議人
    所有之系爭車輛既自97年8月20日起至今就貼有環保標章貼
    紙以及後方燈座型式等特徵並未曾改變，應無故意在違規時
    預作變更，嗣後再恢復成相同特徵之必要；又衡諸現今社會
    上使用偽造、變造之車牌，以躲避警方查緝之不法情事，屢
    見不鮮，此為本院職務上已知之事實，本件違規事實自難單
    以此採證照片中車輛之車種及車牌號碼與系爭車輛相同，即
    認定確係異議人違規，且採證照片上違規之車輛，其外觀特
    徵與異議人所有之車輛既有不同，異議人上開主張並非全然
    不可採，已如上述，則依前開判例要旨，應為有利於受處分
    人之認定。
  (三)綜上所述，本件依現存之證據，尚不足以證明異議人確於前
    揭時、地有駕駛系爭車輛超速之違規事實，依照前開說明，
    不得遽為異議人不利之認定。原處分機關未經詳查，依道路
    交通管理處罰條例第33條第1項第1款、第63條第1項第1款（
    原處分漏載第1款）及違反道路交通管理事件統一裁罰基準
    表之規定，裁處異議人罰鍰3,500元、並記違規點數1點之處
    分，即有未洽，本件聲明異議為有理由，爰由本院依法將原
    處分撤銷，並為異議人不罰之諭知。
五、據上論結，應依道路交通管理處罰條例第87條第2項、道路
    交通案件處理辦法第20條前段，裁定如主文。
中    華    民    國    99    年    3     月    3     日
                    交通法庭  法  官 張家瑛
以上正本證明與原本無異。
如不服本裁定，應於收受送達後5日內向本院提出抗告狀。（應
附繕本）
                              書記官 李淑惠
中    華    民    國    99    年    3     月    5     日

司法院資訊處製作；財團法人民間司法改革基金會備份。
